【裁判字號】    91,訴,658
【裁判日期】    920121
【裁判案由】    毒品危害防制條例
【裁判全文】
臺灣基隆地方法院刑事判決                          九十一年度訴字第六五八號
    公  訴  人  臺灣基隆地方法院檢察署檢察官
    被      告  甲○○
右列被告因違反毒品危害防制條例案件，經檢察官提起公訴（九十一年度毒偵字第一
０一六號），本院判決如左：
    主  文
甲○○連續施用第一級毒品，累犯，處有期徒刑捌月，注射針筒壹支、橡皮管壹條均
沒收；又施用第二級毒品，累犯，處有期徒刑肆月。應執行有期徒刑拾月，注射針筒
壹支、橡皮管壹條均沒收。
    事  實
一、甲○○前於民國（下同）八十六年間，因違反麻醉藥品管理條例案件，經法院判
    處有期徒刑三月確定，於八十六年八月十九日執行完畢，又因施用毒品案件，經
    法院裁定送強制戒治，於戒治期滿後，經臺灣台南地方法院檢察署檢察官於九十
    年十月十二日，以九十年度戒毒偵字第五００號為不起訴處分確定。詎甲○○猶
    不知悔改，復基於施用第一級毒品海洛因之概括犯意，自九十年十二月間起至九
    十一年十月十六日止，連續在基隆市○○區○○路一四九號五樓住處以針筒注射
    方式，施用第一級毒品海洛因多次，平均一天施用一次；又另行起意，於九十一
    年十月十八日十二時許採尿前四日內某時，在不詳地點，施用第二級毒品安非他
    命一次。嗣於九十一年十月十八日十二時許，為警在基隆市○○區○○路一四九
    號五樓住處查獲，並扣得注射針筒一支、橡皮管一條。
二、案經基隆市警察局第二分局報請台灣基隆地方法院檢察署檢察官偵查起訴。
    理  由
一、訊據被告甲○○對於右揭時地施用第一級毒品海洛因之事實，坦承不諱，並經證
    人劉貞琴於警詢時證述明確，復有基隆市衛生局之檢驗成績書影本乙紙附卷及注
    射針筒一支、橡皮管一條扣案可稽，惟矢口否認有施用第二級毒品安非他命之犯
    行。經查：
（一）被告於九十一年十月十八日十二時許所採集之尿液檢體，經基隆市警察局第二
      分局送請基隆市衛生局檢驗之結果，呈甲基安非他命陽性反應，有基隆市衛生
      局之檢驗成績書影本乙紙在卷可憑，被告先辯稱尿液呈安非他命陽性反應可能
      係之前服用戒毒藥物所致云云。然按安非他命屬中樞神經興奮劑，服用後會有
      多話、喋喋不休、食慾降低、情緒及活動力亢進、產生幻覺狂喜等症狀，而被
      告自承服用戒毒藥物後，會有想睡覺的反應，與施用毒品安非他命後之感覺不
      同（詳本院九十二年一月七日審判筆錄），顯被告所服用之藥物應不含安非他
      命成分，此外，被告亦無法提出所服藥物供本院送請鑑定，其所謂服藥者，不
      外臨訟偽撰之詞。
（二）又按毒品檢驗學上之常規，尿液安非他命反應所使用之檢驗方法，對於受檢驗
      者是否確有施用毒品行為之判斷，在檢驗學常規上恆有絕對之影響。其以酵素
      免疫分析或薄層定性分析等方式為初步篩檢者，因具有相當程度偽陽性之可能
      ，如另以氣（液）相層析、質譜分析等較具公信力之儀器為交叉確認，因出現
      偽陽性反應之機率極低，核足據為對涉嫌人不利之認定，此亦為邇來我國實務
      所是認。經查被告經警查獲後採集之尿液檢體，經基隆市衛生局檢驗呈甲基安
      非他命陽性反應，如前述，堪可認定被告確有施用第二級毒品安非他命之行為
      無訛。雖被告改辯稱上開尿檢結果呈陽性反應係因誤吸他人施用安非他命之煙
      霧所致云云，然遍查目前醫學文獻，並無被動吸入安非他命之研究報告，有關
      數人共處一室於施用毒品者之旁，若非共處於密閉狹小之空間，並故意大量吸
      入該氣體（即二手煙），應不致於尿液中代謝出煙毒或甲基安非他命之反應，
      有法務部調查局八十七年一月五日發技字第八六一一三五六二號函可佐，足
      認縱令果有被告所稱不明人士在旁施用安非他命，若非被告出於己意刻意大量
      吸入安非他命加熱產生之煙霧，自無於其尿液檢體中測出安非他命陽性反應之
      可能，足認被告此部分之辯解，亦無可採。
（三）再佐以第二級毒品安非他命成分之檢出與其施用方式、施用量、個人代謝情況
      、採尿時間與檢測儀器之精密度等諸多因素有關，惟施用進入體內代謝後排出
      體外所需時間，百分之九十之施用劑量會在三至四日內由尿液排出，此有法務
      部調查局九十年四月十二日陸(一)字第九○一三三三三五號函可憑，是本院認
      定被告係於九十一年十月十八日十二時許採尿前之四日內某時施用第二級毒品
      安非他命。
（四）又被告前因施用毒品案件，經法院裁定送強制戒治，於戒治期滿後，經臺灣台
      南地方法院檢察署檢察官於九十年十月十二日，以九十年度戒毒偵字第五００
      號為不起訴處分確定等事實，亦有臺灣高等法院被告全國前案紀錄表、上開不
      起訴處分書乙件附卷足佐。本件事證明確，被告施用毒品犯行，洵堪認定。
二、核被告甲○○所為，係犯毒品危害防制條例第十條第一項之施用第一級毒品罪及
    第十條第二項之施用第二級毒品罪。被告先後多次施用第一級毒品海洛因之行為
    ，時間緊接，所犯係構成要件相同之罪名，顯係基於概括犯意反覆為之，為連續
    犯，應依刑法第五十六條之規定，論以一罪並依法加重其刑。被告所犯上開二罪
    間，犯意各別，行為互殊，應予應予分論併罰。又被告有如事實欄所示之犯罪科
    刑情形，此有台灣基隆地方法院檢察署被告刑案資料查註資料表在卷可稽，其經
    有期徒刑執行完畢後，五年以內再犯本件有期徒刑以上之罪，為累犯，依刑法第
    四十七條規定遞加重其刑。爰審酌被告犯罪之動機、吸食頻率、曾有施用毒品前
    科仍不知悔改，一再犯下本案，且犯罪後未坦承犯行，而所犯施用毒品行為係戕
    害自己身心健康，尚未危及他人等一切情狀，分別量處如主文所示之刑，並依法
    定其應執行之刑，以示懲戒。扣案之注射針筒一支、橡皮管一條，為被告所有供
    本件犯罪所用之物，爰依刑法第三十八條第一項第二款宣告沒收。
據上論斷，應依刑事訴訟法第二百九十九條第一項前段，毒品危害防制條例第十條第
一項、第二項，刑法第十一條前段、第五十六條、第四十七條、第五十一條第五款、
第三十八條第一項第二款，判決如主文。
本案經檢察官李辛茹到庭執行職務。
中      華      民      國     九十二     年    一    月    二十一      日
                                    臺灣基隆地方法院刑事第三庭
                                          法  官    齊      潔
右正本證明與原本無異。
對於本件判決如有不服，應於收受送達後十日內，向本院提出上訴書狀，上訴於臺灣
高等法院，並按他造當事人之人數附具繕本。
                                          書記官    郭  廷  耀
中      華      民      國     九十二     年    一    月    二十三      日
附錄論罪法條
毒品危害防制條例第十條第一項、第二項：
施用第一級毒品者，處六月以上五年以下有期徒刑。
施用第二級毒品者，處三年以下有期徒刑。


司法院資訊處製作；財團法人民間司法改革基金會備份。
